臺中高等行政法院判決
　　　　　　　　　　　　　　　　　　　 93年度簡字第161號
原　　　告　甲○○
被　　　告　財政部臺灣省中區國稅局
代　表　人　乙○○
訴訟代理人　丙○○
上列當事人間因綜合所得稅事件，原告不服財政部中華民國93年
6月23日台財訴字第0930014257號訴願決定，提起行政訴訟，本
院判決如下︰
　　主  文
原告之訴駁回。
訴訟費用由原告負擔。
　　事  實
一、事實概要：緣原告未辦理89年度綜合所得稅結算申報，涉嫌
    漏報其取自大統遊樂場之營利所得新台幣（下同）396,000
    元及另筆取自斗六信用合作社之營利所得300元，案經被告
    機關查獲，乃核定其當年度綜合所得總額為396,300元，綜
    合所得淨額為278,300元，補徵稅額16,673元。原告就大統
    遊樂場營利所得部分不服，申請復查結果，未獲變更，提起
    訴願，亦遭訴願決定駁回，遂提起本件行政訴訟。
二、兩造聲明：
    (一)原告聲明求為判決：訴願決定及原處分均撤銷。
    (二)被告聲明求為判決：駁回原告之訴。
三、兩造之陳述：
    (一)原告主張之理由：
    1.按所得稅法第14條第1項規定「個人綜合所得總額，以其
      全年左列各類所得合併計算之：第一類：營利所得：．．
      ．獨資資本主每年自其獨資經營事業所有之盈餘總額．．
      ．獨資資本主經營獨資事業所得之盈餘總額，應按核定之
      營利事業所得額計算之。」同法第24條第1項：「營利事
      業所得之計算，以其本年度收入總額減除各項成本費用、
      損失及稅捐後之純益額為所得額。」同法第30條第1項：
      「借貸款項之利息其應在本營業年度內負擔者准予減除。
      」同法第32條第2款：「營利事業職工之薪資，合於左列
      規定者，得以費用或損失列支：．．．二、合夥及獨資組
      織之職工薪資、執行業務之合夥人及資本主之薪資，不論
      營業盈虧必須支付．．．」
    2.次按「行政行為，應以誠實信用之方法為之，並應保護人
      民正當合理之信賴。」、「行政機關就該管行政程序，應
      於當事人有利及不利情形，一律注意。」、「行政機關行
      使裁量權，不得逾越法定之裁量範圍，並應符合法規授權
      之目的。」、「行政機關應依職權調查證據，對當事人有
      利及不利事項一律注意。」、「行政機關為處分或其他行
      政行為，應斟酌全部陳述與調查事實及證據之結果，依論
      理及經驗法則判斷事實之真偽。」行政程序法第8、9、10
      、36、43條分別揭有明文。
    3.再按司法院釋字第218號解釋意旨「人民有依法律納稅之
      義務，憲法第十九條定有明文。國家依法課徵所得稅時．
      ．．稽徵機關得．．．核定其所得額。惟依此項推計核定
      方法估計所得額時，應力求客觀、合理，使與納稅義務人
      之實際所得相當，以維租稅公平原則。」
    4.查原告並非被告機關認定之負責人，理由詳訴願理由一狀
      ，被告機關未詳查遽科原告16,673元之應納稅額，顯與事
      理不符。退步言，倘認原告為負責人，則依前揭條文及司
      法院釋字第218號揭櫫意旨所示，亦僅於經營獨資事業有
      所盈餘時，並減除各項成本費用（包括薪資及電力、消防
      設施之維護、大樓管理費、標的物之裝潢維修等各項支出
      ）損失及稅捐後，核實課徵，此方符租稅法律主義之精神
      。職是，被告機關雖得核定所得額，惟核定方法應力求客
      觀、合理，俾與納稅義務人之實際所得相當。況原告非實
      際負責人，被告機關濫行核定，顯不符程序及實質正義。
    5.綜上，請撤銷訴願決定及原處分。
    (二)被告答辯之理由：
    1.按「個人之綜合所得總額，以其全年左列各類所得合併計
      算之：第一類：營利所得．．．獨資資本主每年自其獨資
      經營事業所得之盈餘總額．．．獨資資本主經營獨資事業
      所得之盈餘總額，應按核定之營利事業所得額計算之。」
      為所得稅法第14條第1項第1類所明定。次按「獨資、合夥
      事業屬小規模營利事業，其營利事業所得稅係按查定課徵
      營業稅之營業額，由稽徵機關依法核定所得額者，由稽徵
      機關以合併計算『所得稅』之方式，將核定之獨資、合夥
      事業之盈餘總額（即核定之營利事業全年所得額）直接歸
      併其資本主或合夥人之綜合所得總額，核定其應補或應退
      之『所得稅』。」為財政部87年10月27日台財稅第871966
      117號函所明釋。又「當事人主張事實須負舉證責任倘其
      所提出之證據不足為主張事實之證明自不能認其主張之事
      實為真實。」改制前行政法院36年度判字第16號著有判例
      。
    2.原告係大統遊樂場負責人，被告機關依該遊樂場查定課徵
      營業稅之營業額3,960,000元，核定全年所得額396,000元
      ，歸課原告營利所得。原告復查主張其並非大統遊樂場負
      責人，被告機關係依第三人提供不實之資料核課其稅額云
      云，經復查決定以，查依雲林縣稅捐稽徵處91年9月30日
      91 雲稅工字第059728號函稱該遊樂場設立、停業申請書
      及設立人身分證影本資料顯示，原告確為該遊樂場負責人
      ，又被告機關於92年10月23日以中區國稅法二字第092007
      0221號函請原告若有被偽造文書情事，請逕向司法機關提
      出告訴，並將法院收件證影本及檢舉書狀副本檢送被告機
      關，惟迄未提示，原告主張自難採據，原核定營利所得39
      6,000元並無不合，復查決定乃予維持，訴願決定亦持與
      被告機關相同論見，予以駁回。
    3.訴訟意旨略謂：原告主張其並非該遊樂場獨資資本主，被
      告機關未經詳查逕為歸課其所得，難符事實；又縱認其為
      負責人，亦應減除各項成本費用、損失及稅捐後核實課徵
      ，方符租稅法律主義之精神云云。
    4.查依雲林縣稅捐稽徵處91年9月30日91雲稅工字第059728
      號函稱該遊樂場設立、停業申請書及設立人身分證影本資
      料顯示，該遊樂場係於88年11月26日申請設立，於90年4
      月2日申請停業，原告為該遊樂場負責人，又被告機關於
      92年10月23日以中區國稅法二字第0920070221號函請原告
      若有被偽造文書情事，請逕向司法機關提出告訴，並將法
      院收件證影本及檢舉書狀副本檢送被告機關，惟迄未提示
      ，被告機關依該遊樂場查定課徵營業稅之營業額3,960,00
      0元，核定全年所得額396,000元，已減除必要成本及費用
      ，並按前揭規定歸課原告營利所得並無不合，原告提起本
      訴訟並無新理由及新事證，仍復執前詞，所訴委不足採。
    5.基上論結，原處分及所為復查、訴願決定並無違誤，請准
      如答辯之聲明判決。
　　理  由
一、按「個人之綜合所得總額，以其全年左列各類所得合併計算
    之：第一類：營利所得：公司股東所獲分配之股利總額、合
    作社社員所獲分配之盈餘總額、合夥組織營利事業之合夥人
    每年度應分配之盈餘總額、獨資資本主每年自其獨資經營事
    業所得之盈餘總額及個人一時貿易之盈餘皆屬之。．．．」
    、「納稅義務人應於每年五月一日起至五月三十一日止，填
    具結算申報書，向該管稽徵機關，申報其上一年度內構成綜
    合所得總額或營利事業收入總額之項目及數額，以及有關減
    免、扣除之事實，並應依其全年應納稅額減除暫繳稅額、尚
    未抵繳之扣繳稅額及可扣抵稅額，計算其應納之結算稅額，
    於申報前自行繳納。．．．」分別為所得稅法第14條第1項
    第1類及第71條第1項所明定。
二、本件原告未辦理89年度綜合所得稅結算申報，涉嫌漏報其取
    自大統遊樂場之營利所得396,000元及另筆取自斗六信用合
    作社之營利所得300元，案經被告機關查獲，乃核定其當年
    度綜合所得總額為396,300元，綜合所得淨額為278,300元，
    補徵稅額16,673元。原告就大統遊樂場營利所得部分不服，
    循序提起本件行政訴訟，主張其並非大統遊樂場負責人，被
    告機關未經詳查逕為歸課其所得，顯與事實不符；又縱認其
    為負責人，亦應減除各項成本費用、損失及稅捐後核實課徵
    ，方符租稅法律主義之精神云云。
三、經查，依雲林縣稅捐稽徵處91年9月30日91雲稅工字第05972
    8號函附該遊樂場設立、停業申請書及設立人身分證影本資
    料顯示，該遊樂場係於88年11月26日申請設立，於90年4月2
    日申請停業，設立申請書及停業申請書上有原告之簽名或蓋
    章，該遊樂場營業所在地之雲林縣斗六市○○路98號地下一
    樓，為原告之子蒲金隆所有，有該設立申請書、停業申請書
    、原告身分證、歸戶財產查詢清單及全戶戶籍資料查詢清單
    等件影本附於原處分卷可稽，原告確為該遊樂場之負責人。
    又被告機關分別於92年8月7日、92年9月5日、92年10月23日
    以中區國稅法二字第09 20048803號、第0920060884號、第
    0920070221號函請原告若有被偽造文書情事，請逕向司法機
    關提出告訴，並將法院收件證影本及檢舉書狀副本檢送被告
    機關，惟迄未提示，原告空言否認其非負責人，尚無可採。
    次查，被告機關依該遊樂場查定課徵營業稅之營業額3,960,
    000元，核定全年所得額396,000元，已減除必要成本及費用
    ，並按前揭規定歸課原告營利所得，亦有營利所得獨資合夥
    資料查詢清單一件附卷可憑。綜上所述，原告上開主張，均
    不足採。從而，本件被告所為之原核定處分，核無違誤，復
    查決定及訴願決定遞予維持，亦無不合，原告仍執前詞訴請
    撤銷，為無理由，應予駁回。又本件為簡易訴訟程序案件，
    爰依法不經言詞辯論逕為判決。
四、據上論結，本件原告之訴為無理由，依行政訴訟法第233 條
    第1項、第236條、第195條第1項後段、第98條第3項前段，
    判決如主文。
中    華    民    國    94    年    2    月    21     日
                   第 三 庭  法  官　林　秋　華
以上正本證明與原本無異。
如不服本判決，應於判決送達後20日內，以本訴訟事件所涉及之
法律見解具有原則性者，始得向本院提出上訴狀並表明上訴理由
，經最高行政法院許可，否則不得上訴；如於本判決宣示後送達
前提起上訴者，應於判決送達後20日內補提上訴理由書（均應依
對造人數提出繕本）。提起上訴應預繳送達用雙掛號郵票390元
（34元及5元郵票各10份)。
中    華    民    國    94    年    2    月    21     日
                             書記官　王　百　全
